【裁判字號】    99,易,1112
【裁判日期】    990730
【裁判案由】    傷害
【裁判全文】
臺灣臺北地方法院刑事判決              99年度易字第1112號
公  訴  人  臺灣臺北地方法院檢察署檢察官
被      告  丙○○
            甲○○
            乙○○
上列被告等因傷害案件，經檢察官提起公訴（九十九年度偵字第
四七○二號），本院判決如下：
    主  文
丙○○、甲○○、乙○○被訴傷害戊○○部分無罪。
丙○○、甲○○、乙○○其餘被訴部分公訴不受理。
    理  由
一、公訴意旨略以：被告丙○○、甲○○、乙○○及姓名年籍不
    詳，綽號「OB」、「阿元」之成年男子，於民國九十八年十
    二月二十七日四時許，在臺北市大安區○○○路○段二○一
    號五樓「LUXY」舞廳，酒後與告訴人丁○○、戊○○及張丹
    瑜發生口角衝突，竟共同基於傷害之犯意，徒手毆打告訴人
    丁○○及戊○○，更追打至「LUXY」舞廳一樓大廳出口處，
    致告訴人丁○○受有鼻部歪斜變形及骨折、左側眼眶及眼部
    挫傷瘀血眶底骨折，告訴人戊○○受有顏面挫傷、右肩瘀傷
    ，因認被告丙○○、甲○○、乙○○三人涉犯刑法第二百七
    十七條第一項之傷害罪嫌云云。
二、無罪部分（即被告三人被訴傷害告訴人戊○○部分）：
(一)按犯罪事實應依證據認定之，無證據不得認定犯罪事實；無
    證據能力、未經合法調查之證據，不得作為判斷之依據，刑
    事訴訟法第一百五十四條第二項、第一百五十五條第二項分
    別定有明文。又不能證明被告犯罪或其行為不罰者，應諭知
    無罪之判決，復為刑事訴訟法第三百零一條第一項所明文規
    定。次按事實之認定，應憑證據，如未能發現相當證據，或
    證據不足以證明，自不能以推測或擬制之方法，為裁判基礎
    （最高法院四十年臺上字第八六號判例參照）。又認定犯罪
    事實，所憑之證據，雖不以直接證據為限，間接證據亦包括
    在內，然無論直接或間接證據，其為訴訟上之證明，須於通
    常一般之人均不致於有所懷疑，而得確信其為真實之程度者
    ，始得據之為有罪之認定，倘其證明尚未達到此一程度，而
    有合理性懷疑之存在時，即無從為有罪之認定，此亦有最高
    法院七十六年臺上字第四九八六號判例可資參照。再告訴人
    之告訴，本以使被告受刑事訴追為目的，故其陳述是否與事
    實相符，自應調查其他證據，以資審認，苟其所為攻擊之詞
    ，尚有瑕疵，則在此瑕疵未予究明以前，即不能遽採為斷罪
    之基礎（最高法院六十九年臺上字第一五三一號判決參照）
    。況刑事訴訟法第一百六十一條第一項亦規定，檢察官就被
    告犯罪事實，應負舉證責任，並指出證明之方法，是檢察官
    對於起訴之犯罪事實，應負提出證據及說服之實質舉證責任
    ，倘其所提出之證據，不足為被告有罪之積極證明，或其指
    出證明之方法，無從說服法院以形成被告有罪之心證，基於
    無罪推定之原則，自應為被告無罪判決之諭知，亦經最高法
    院著有九十二年臺上字第一二八號判例可資參照。
(二)本案公訴人認被告三人涉犯此部分傷害犯行，無非以證人丁○○、戊○○、張丹瑜於偵查時之證述、臺北市立聯合醫院
    仁愛院區驗傷診斷書、監視錄影設備擷取畫面等為主要依據
    。訊據被告三人均堅決否認有為此部分之傷害犯行，被告丙○○辯稱：並未毆打告訴人戊○○等語，被告甲○○辯稱：
    並未出手毆打告訴人戊○○，也沒有推、拉告訴人戊○○等
    語，被告乙○○則以並未出手毆打告訴人戊○○等語為辯。
(三)經查：
  1.程序方面：
  (1)按醫師執行醫療業務時，不論患者是因病尋求診療，或因特
    殊目的而就醫，醫師於診療過程中，應依醫師法之規定，製
    作病歷，此一病歷之製作，均屬醫師於醫療業務過程中所須
    製作之紀錄文書，而且每一醫療行為均屬可分，因其接續之
    看診行為而構成醫療業務行為，其中縱有因訴訟目的，例如
    被毆傷而尋求醫師之治療，對醫師而言，仍屬其醫療業務行
    為之一部分，仍應依法製作病歷，則該病歷仍屬業務上所製
    作之紀錄文書，與通常之醫療行為所製作之病歷無殊，自屬
    刑事訴訟法第一百五十九條之四第二款所稱從事業務之人於
    業務上所須製作之紀錄文書，而診斷證明書係依病歷所轉錄
    之證明文書，自仍屬本條項之證明文書（最高法院九十七年
    度臺上字第六六六號裁判要旨參照），是卷內之驗傷診斷書
    依法有證據能力。
  (2)證人即告訴人戊○○、證人丁○○、張丹瑜於檢察官偵查中
    所為之證詞，業經具結，有結文在卷為憑，且偵查中檢察官
    向被告以外之人所取得之陳述，原則上均能遵守法律規定，
    不致違法取供，其可信性極高，並無顯有不可信之情況，是
    該證人於檢察官偵查中之供詞，依刑事訴訟法第一百五十九
    條之一第二項之規定，顯具有證據能力。
  2.實體方面：
    告訴人戊○○確受有顏面挫傷、右肩瘀傷等傷害，此有臺北
    市立聯合醫院仁愛院區驗傷診斷書（見偵查卷宗第二十八頁
    ）在卷可查。告訴人即證人戊○○於偵查中固證述當天被告
    乙○○、「OB」打渠，被告丙○○推渠等語（見偵查卷宗第
    八十四頁），然證人戊○○對於被告乙○○究係如何毆打渠
    、毆打渠何處、被告丙○○如何推渠等情節均未具體加以描
    述而僅以上詞泛稱遭毆打，則渠所證情節是否屬實，已難率
    爾採信。參諸證人丁○○於偵查中證稱：告訴人戊○○係遭
    「OB」毆打等語（見偵查卷宗第八十四頁），證人張丹瑜於
    偵查中證稱沒有看到告訴人戊○○被毆打等語（見偵查卷宗
    第八十五頁），所證情節亦與證人戊○○證述情節不符。且
    依卷附之監視錄影設備擷取畫面觀之，可知當時該處有多人
    聚集，情況甚為混亂，無法看出告訴人戊○○有無遭毆打或
    係遭何人毆打，則於當時情況混亂之情況下，告訴人戊○○
    對於毆打渠之人是否有所誤認，或於混亂之情況下遭他人誤
    傷，均不無可能，且本院傳訊證人戊○○到庭作證，證人戊○○復未到庭證述渠被毆情節以釐清事實，本院綜以上情，
    認就本案現有卷證觀之，尚難遽認被告三人確有毆打告訴人
    戊○○之情事，被告三人前開所辯，並非不可採信。此外，
    本院復查無其他積極證據足資證明被告三人確有傷害告訴人
    戊○○之故意而為傷害之犯行，揆諸前揭說明及判例意旨，
    自難僅憑公訴人所提出之前開證據，遽論被告三人有公訴人
    指摘之此部分傷害犯行，不能證明其等此部分之犯罪，自應
    為被告三人無罪之諭知。
三、公訴不受理部分（即被訴傷害告訴人丁○○部分）：
(一)按告訴乃論之罪，告訴人於第一審辯論終結前，得撤回其告
    訴；又告訴或請求乃論之罪，未經告訴、請求或其告訴、請
    求經撤回或已逾告訴期間者，應諭知不受理之判決，刑事訴
    訟法第二百三十八條第一項、第三百零三條第三款分別定有
    明文。
(二)查告訴人丁○○告訴被告三人傷害案件，公訴人認被告三人
    此部分均係涉犯刑法第二百七十七條第一項之傷害罪，依同
    法第二百八十七條前段之規定，須告訴乃論。茲據告訴人丁○○業已撤回對被告三人之告訴，有本院九十九年五月十三
    日審判筆錄及刑事撤回告訴狀等在卷可按，揆諸上開說明，
    此部分應諭知被告三人不受理之判決。
據上論斷，應依刑事訴訟法第二百八十四條之一、第三百零一條
第一項、第三百零三條第三款，判決如主文。
本案經檢察官鄭深元到庭執行職務
中    華    民    國    99    年    7     月    30    日
                  刑事第十一庭  法  官  黃紹紘
以上正本證明與原本無異。
如不服本判決應於收受送達後十日內向本院提出上訴書狀，並應
敘述具體理由；其未敘述上訴理由者，應於上訴期間屆滿後二十
日內向本院補提理由書（均須按他造當事人之人數附繕本）「切
勿逕送上級法院」。告訴人或被害人如對於本判決不服者，應具
備理由請求檢察官上訴，其上訴期間之計算係以檢察官收受判決
正本之日期為準。
                                書記官  陳靜君
中    華    民    國    99    年    8     月    6     日

司法院資訊處製作；財團法人民間司法改革基金會備份。
